【裁判字號】    98,訴,27
【裁判日期】    980326
【裁判案由】    毒品危害防制條例
【裁判全文】
臺灣士林地方法院刑事判決                98年度訴字第27號
公  訴  人  臺灣士林地方法院檢察署檢察官
被      告  乙○○
選任辯護人  謝秉原律師
上列被告因毒品危害防制條例案件，經檢察官提起公訴（97年度
偵字第11757 號），本院判決如下：
    主  文
乙○○販賣第三級毒品，累犯，處有期徒刑伍年貳月，販賣第三
級毒品所得新臺幣肆佰元沒收，如全部或一部不能沒收時，以其
財產抵償之。又販賣第三級毒品，累犯，處有期徒刑伍年貳月，
販賣第三級毒品所得新臺幣肆佰元沒收，如全部或一部不能沒收
時，以其財產抵償之。又販賣第三級毒品，累犯，處有期徒刑伍
年貳月，販賣第三級毒品所得新臺幣肆佰元沒收，如全部或一部
不能沒收時，以其財產抵償之。又販賣第三級毒品，累犯，處有
期徒刑伍年貳月，販賣第三級毒品所得新臺幣肆佰元沒收，如全
部或一部不能沒收時，以其財產抵償之。又販賣第三級毒品，累
犯，處有期徒刑伍年貳月，扣案第三級毒品愷他命貳拾壹包內之
第三級毒品愷他命（Ketamine，驗餘總淨重拾點伍玖玖公克
）、包裝第三級毒品愷他命用之包裝袋貳拾壹個，及販賣第三級
毒品所得新臺幣伍佰元均沒收，販賣第三級毒品所得新臺幣伍佰
元部分如全部或一部不能沒收時，以其財產抵償之。應執行有期
徒刑陸年，扣案第三級毒品愷他命貳拾壹包內之第三級毒品愷他
命（Ketamine，驗餘總淨重拾點伍玖玖公克）、包裝第三級
毒品愷他命用之包裝袋貳拾壹個，及販賣第三級毒品所得共計新
臺幣貳仟壹佰元均沒收，販賣第三級毒品所得共計新臺幣貳仟壹
佰元部分如全部或一部不能沒收時，以其財產抵償之。
    事  實
一、乙○○前於民國96年間，因傷害案件，經臺灣高等法院以95
    年度上訴字第4502號判決處有期徒刑10月確定，於96年8 月
    29日服刑期滿執行完畢。詎仍不知悔改，明知愷他命（Keta
    mine，又稱K 他命）為毒品危害防制條例列管之毒品，不得
    非法持有與販賣，竟意圖營利，分別起販賣第三級毒品之犯
    意，以門號0000000000號之行動電話與甲○○所持門號0000
    000000號行動電話聯絡後，各：
（一）於97年6 月27日晚間10時5 分許，在臺北縣八里鄉○○路
      、華峰一街附近之「橘子網路咖啡」店一帶，以新臺幣（
      下同）400 元之價格，販賣第三級毒品愷他命1 包予甲○
      ○。
（二）於97年7 月20日下午3 時53分許，在前述「橘子網路咖啡
      」店一帶，依所包裝第三級毒品愷他命之數量，以400 元
      之價格，販賣第三級毒品愷他命1 包予甲○○。
（三）於97年7 月22日晚間7 時56分許，在前述「橘子網路咖啡
      」店一帶，依第三級毒品愷他命之數量，以400 元之價格
      ，販賣第三級毒品愷他命1 包予甲○○。
（四）於97年8 月23日晚間9 時28分許，在臺北縣八里鄉○○路
      ○ 段某地磅站附近路邊，依第三級毒品愷他命之數量，以
      400 元之價格，販賣第三級毒品愷他命1 包予甲○○。
（五）於97年8 月28日晚間10時6 分許，在臺北縣八里鄉○○路
      ○ 段165 巷之「龜馬山停車場」，以500 元之價格，販賣
      第三級毒品愷他命1 包予甲○○，並交付毒品後，於當日
      晚間10時30分許尚未付款之際，為警據報循線查獲，並自
      乙○○身上扣得第三級毒品愷他命（Ketamine）21包（驗
      餘總淨重13點5993公克），自甲○○身上扣得第三級毒品
      愷他命1 包（驗餘淨重0.4745公克），並在查獲處地上扣
      得乙○○抽用後丟棄內含愷他命成分之香菸1 支。
二、案經臺北縣政府警察局新莊分局報請臺灣士林地方法院檢察
    署檢察官偵查起訴。
    理  由
壹、程序方面：
一、按被告以外之人於審判外之言詞或書面陳述，除法律有規定
    者外，不得作為證據；又被告以外之人於審判外之陳述，雖
    不符合刑事訴訟法第159 條之1 至第159 條之4 之規定，但
    經當事人於審判程序同意作為證據，法院審酌該言詞陳述或
    書面陳述作成時之情況，認為適當者，亦得為證據。當事人
    、代理人或辯護人於法院調查證據時，知有第159 條第1 項
    不得為證據之情形，而未於言詞辯論終結前聲明異議者，視
    為有前項之同意，刑事訴訟法第159 條第1 項及第159 條之
    5 分別定有明文。查本判決下列所引用之各該被告以外之人
    於審判外之陳述（含書面陳述，例如毒品鑑定書），雖屬傳
    聞證據，惟除證人甲○○於警詢、偵查中之證述外，餘均經
    當事人、辯護人於本院準備程序及審判期日中對於證據能力
    表示無意見而不予爭執，且迄至言詞辯論終結前亦未再聲明
    異議，本院審酌除證人甲○○於警詢、偵查中之證詞外，此
    等證據資料製作時之情況，尚無違法不當及證明力明顯過低
    之瑕疵，亦認為以之作為證據應屬適當，故揆諸前開規定，
    爰逕依刑事訴訟法第159 條之5 規定，認前揭證據資料均例
    外有證據能力，合先敘明。
二、至於證人甲○○於警詢、偵查中之證詞，辯護人雖爭執未予
    被告或辯護人在場詰問之機會，故無證據能力等語。惟按：
    被告以外之人於偵查中向檢察官所為之陳述，除顯有不可信
    之情況者外，得為證據；又被告以外之人於檢察事務官、司
    法警察官或司法警察調查中所為之陳述，與審判中不符時，
    其先前之陳述具有較可信之特別情況，且為證明犯罪事實存
    否所必要者，得為證據，刑事訴訟法第159 條之1 第2 項、
    第159 條之2 分別定有明文。且上開所謂「顯有不可信性」
    、「特別可信性」之情況，係指由陳述者之外部客觀情況觀
    察其是否出於真意陳述、有無違法取其證述等情事，並非對
    其陳述內容之證明力如何加以論斷，二者之層次有別，不容
    混淆。再被告之反對詰問權，雖屬憲法第8 條第1 項之正當
    法律程序所保障之基本人權及第16條所保障之基本訴訟權，
    不容任意剝奪。但詰問權係指訴訟上被告有在公判庭當面詰
    問證人，以求發現真實之權利，與證據能力係指符合法律所
    規定之證據適格，而得成為證明犯罪事實存在與否之證據資
    格，性質上並非相同。被告以外之人於警詢或偵查中所為陳
    述縱未賦予行使反對詰問權之機會，惟僅屬未經調查完足之
    證據，非謂無證據能力，不容許作為證據。從而，法院審判
    實務中，遇有此類未能賦予被告行使詰問權之供述證據，如
    已依法補足行使反對詰問權之機會者，法院在踐行詰問程序
    後，自得綜合該被告以外之人全部供述證據，斟酌卷內其他
    調查之證據資料，本於經驗法則及論理法則，作合理之比較
    而為取捨、判斷（最高法院95年度臺上字第6675號判決參照
    ）。查本件證人甲○○於警詢中所為或偵查中向檢察官所為
    之陳述，雖均未予被告或其辯護人在場行使反對詰問權，但
    此證人已經本院於98年3 月12日審判程序傳訊到庭，並經當
    事人行交互詰問程序，已及予被告及辯護人行使反對詰問之
    機會，故此等部分證述已經踐行合法調查程序，而證人甲○
    ○於偵查中之證述，又經具結擔保其據實陳述，被告或辯護
    人也未主張該陳述有任何違反證人意願而為陳述之情形，其
    於警詢中所為之陳述，經核也與審判中所為陳述大致相符，
    該證詞與審判中之證述在證據能力有無之判斷應屬相同，無
    庸審究在外部客觀情況下是否有較可信之特別情況，均應認
    有證據能力，合先敘明。
貳、實體方面：
一、訊據被告乙○○雖矢口否認有販賣第三級毒品愷他命之犯行
    ，辯稱：渠是與甲○○一起合資購買毒品或在甲○○有需要
    時，幫他買毒品，渠於97年8 月28日僅提供1 包愷他命給甲
    ○○一起施用，並非販賣，扣案之21包愷他命則都係自己要
    施用的云云，然查：
（一）被告確有分別於約97年6 月中旬、8 月中旬及8 月28日被
      查獲當晚等時各1 次，於約同年7 月中旬間共2 次販賣愷
      他命給甲○○，每次販賣愷他命量係一包，地點依時序分
      別在臺北縣八里鄉○○路、華峰一街附近之網路咖啡店、
      同鄉○○路○ 段某地磅站附近路邊，及「龜馬山停車場」
      等地，價格每次約400 或500 元，且被告每次販賣愷他命
      都係以其持用門號0000000000號之行動電話為聯絡工具，
      與甲○○所持用門號0000000000號之行動電話相互聯繫後
      ，在約定時間、地點交易毒品等情，業據證人甲○○迭於
      警詢、偵查及本院審理時證述明確（見偵查卷第8-10頁、
      第59-61 、79-80 頁，本院卷98年3 月12日審理筆錄第3
      頁以下）；其於偵查中更具體指明5 次向被告買入第三級
      毒品愷他命之時間、地點，分別如事實欄一之（一）至（
      五）所述（見偵查卷第79-80 頁）；其於本院審理時，則
      更陳證：不清楚被告毒品之貨源，只是知道被告有毒品，
      單純向渠買毒品，不曾叫被告幫忙跑腿買毒品，也沒有與
      之合夥共買毒品，毒品價格400 或500 元是被告視毒品的
      量決定的，第1 次賣是400 元無誤等語甚明（見本院卷上
      開審理筆錄第4-5 、9-10頁）。
（二）扣案內含白色透明細結晶物21包，乃97年8 月28日晚間10
      時30分許為警查獲時，自被告身上所查扣；另扣案香菸1
      支，乃自被告身旁查獲處地上所查扣；又扣案白色粉末1
      包則自證人甲○○身上所查扣，業經被告及證人甲○○陳
      明屬實，並有卷附查獲現場照片可佐（見偵查卷第24-26
      頁）而此等查扣之物，經警送交通部民用航空局航空醫務
      中心鑑驗結果，其中被告身上扣得之白色透明細結晶物21
      包，及甲○○身上扣得之白色粉末1 包，均檢出愷他命（
      Ketamine）成分，另香菸1 支則含白色透明細結晶煙草碎
      屑，亦檢出愷他命（Ketamine）成分及尼古丁（Nicotine
      ）成分，有該醫務中心97年9 月16日航藥鑑字第0974720
      號毒品鑑定書在卷可稽（見偵查卷第88頁）。此等鑑驗結
      果，與證人前開關於被告販賣第三級毒品愷他命給甲○○
      之證情亦相吻合。
（三）被告於警詢、偵查及本院審理時已屢坦承門號0000000000
      號之行動電話為渠所持用，而依卷附門號0000000000號及
      門號0000000000號之行動電話雙向通聯記錄顯示（見偵查
      卷第73-75 頁）：兩門號於97年6 月27日晚間10時5 分許
      以前，同年7 月20日下午3 時53分許以前，同年7 月22日
      晚間7 時56分許以前，同年8 月23日晚間9 時28分許以前
      ，及同年8 月28日晚間10時6 分許以前，確實有密切之電
      話聯繫，且該等通話起使基地臺分別在臺北縣八里鄉○○
      路、華峰一街、渡船頭小段584 之1 地號等地，其位置更
      與甲○○所述從事毒品交易之臺北縣八里鄉○○路、華峰
      一街附近之「橘子網路咖啡」店一帶、同鄉○○路○ 段路
      邊、「龜馬山停車場」等地有緊密地緣，被告亦供認上開
      通聯記錄所示行動電話之聯繫確為渠所為無訛，經核此等
      通聯記錄所示兩門號聯繫情形與持話人所在位置，更與證
      人甲○○證述之聯繫毒品交易時間與地點等均相符，益徵
      證人甲○○前述向被告5 次買入毒品愷他命等情應屬事實
      。
（四）至於證人甲○○於警詢及偵查中雖均證稱每次向被告買愷
      他命每包價格均是500 元，與其在本院審理中所述：第1
      次買是400 元，其他每次買毒品價格是400 或500 元不等
      之情，有細微出入。惟查，甲○○於本院審理時能指明40
      0 元至500 元價差乃因被告每次販賣時會按各包內所含愷
      他命數量不同而取價差異，顯然已能憶及購買毒品時買價
      之細節，應較諸警詢及偵查中所述可信，故關於被告每次
      販賣第三級毒品愷他命予甲○○之價格，爰以甲○○於本
      院陳述之情為斷，惟其中被告第2 至4 次販賣毒品之價格
      ，因無其他證據足供佐認被告係以較多量之愷他命以較高
      之價格賣予甲○○，揆諸罪疑惟輕原則，應從被告有利之
      認定，故被告第2 至4 次賣毒價格亦同第1 次，均為每包
      400 元；另被告97年8 月28日第5 次賣毒之價格，因甲○
      ○於警詢時已陳明當晚購買毒品1 包就是500 元，衡以證
      人接受警詢時距離當日當次購買毒品時間最為接近，當可
      認定甲○○該次購毒價格就是500 元無誤，附此敘明。
（五）被告雖另辯稱渠當初購買扣案含甲○○身上查獲之22包愷
      他命總價為9,000 元云云，核每包單價固約409 元，但扣
      案之毒品乃甲○○第5 次買毒時，由被告及甲○○身上所
      查扣者，由卷存警方就各包毒品初步秤重之照片顯示（見
      偵查卷第26-39 頁），除甲○○身上查扣，已經其當晚取
      出部分吸食之該包毒品毛重為0.67公克外（照片顯示外包
      裝寫明A） ，餘被告身上查扣之毒品（照片顯示外包裝編
      號1 至21）毛重均為0.87公克，可見被告當晚所持賣給甲
      ○○之毒品重量均經仔細秤量，甲○○買得者亦應為0.87
      公克無誤，其身上該包毒品查獲後秤重較輕，諒因取出部
      分吸食之緣故，是被告當次購買之22包同重量毒品單價40
      9 元，卻賣甲○○500 元，被告有營利意圖，當無疑義。
      至被告第1 至4 次賣毒之價格有時雖為400 元，但依甲○
      ○前揭證述，渠乃依所賣愷他命每包重量而定，以被告第
      5 次賣毒時仔細秤重並從中賺取利潤之情，已能推知渠應
      係依所賣毒品較輕而取較低之價格，扣案22包毒品應非供
      被告犯第1 至4 次販賣毒品所用之物，其價格情形自不足
      為被告有利之認定。況販賣毒品罪，不以販入之後，復行
      賣出為必要，只須意圖營利而販入或賣出，有一於此，犯
      罪即為成立。而所謂「意圖」，即犯罪之目的，原則上不
      以發生特定結果為必要，即衹須有營利之意圖為已足，不
      以買賤賣貴而從中取利為必要。一般民眾普遍認知毒品之
      非法交易，政府一向查禁森嚴，且重罰不寬貸，衡諸常情
      ，倘非有利可圖絕無平白甘冒被重罰高度風險之理，從而
      ，舉凡其有償交易，除足反證其確另基於某種非圖利本意
      之關係外，通常尚難因無法查悉其買進、賣出之差價，而
      諉無營利之意思，或阻卻販賣犯行之追訴；且販賣毒品，
      無一定之公定價格，每次買賣之價格亦各有差異，隨供需
      雙方之資力或關係之深淺或需求之數量、貨源之充裕與否
      、販賣者對於資金之需求殷切與否，以及政府查緝之態度
      ，進而為各種之風險評估，而有各種不同之標準，並非一
      成不變。販賣者從各種「價差」或係「量差」謀取利潤方
      式，或有差異，然其所圖利益之非法販賣行為目的，則屬
      相同，並無二致。職故，縱未確切查得販賣賺取實際差價
      ，但除別有事證，足認係按同一價格轉讓確未牟利外，尚
      難執此認非法販賣之事證有所不足，致知過坦承者難辭重
      典，飾詞否認者反得逞僥倖，而失情理之平。況且，毒品
      價格昂貴，取得不易，凡為販賣之不法勾當者，苟無利可
      圖，應無甘冒被查緝法辦重刑之危險，平白無端義務為該
      買賣之工作，是其販入之價格必較售出之價格低廉，而有
      從中賺取買賣差價牟利之意圖及事實，應屬合理之推認（
      最高法院95年度臺上字第482 、626 、7179號刑事判決意
      旨參照）。本案被告既按愷他命之重量取價為有償交易，
      以毒品非法交易，政府一向查禁森嚴，且重罰不寬貸，倘
      非有利可圖絕無平白甘冒被重罰高度風險之常理，亦足認
      被告各次販賣毒品均有營利意圖，至為明確。
（六）綜上，被告5 次販賣第三級毒品予甲○○之事證明確，渠
      所辯無非卸責，無可採信，渠犯行明確，應依法論科。
二、按愷他命為毒品危害防制條例第2條第2項第3款所列之第三
    級毒品，故核被告前述5次販賣第三級毒品之犯行，均係犯
    毒品危害防制條例第4 條第3 項之販賣第三級毒品罪。被告
    第5 次販賣第三級毒品已將毒品交付買受人甲○○，僅尚未
    收受甲○○之付款而已，其販賣應屬既遂，公訴人認被告當
    次販賣第三級毒品應屬未遂，容有所誤，附此敘明。被告於
    販賣前後持有第三級毒品愷他命之低度行為，為進而販賣之
    高度行為所吸收，不另論罪。又其所為前開犯行之犯罪時間
    相距數日，且係完成交易後，因證人再次需要而以電話聯繫
    ，故另行起意進行遞次交易行為，顯見歷次交易均基於各別
    犯意而為之，故應分論併罰。被告前曾受如事實欄所載有期
    徒刑之執行，有臺灣高等法院被告前案紀錄表附卷可考，其
    於有期徒刑執行完畢後5 年以內，故意再犯本件最重本刑為
    有期徒刑以上之刑之各罪，均為累犯，均應加重其刑。爰審
    酌被告為牟蠅頭微利，販賣毒品，令買毒者沉迷於毒癮，無
    法自拔，輕則戕害個人身心，重則因缺錢買毒而引發各式犯
    罪，實為多種犯罪之源頭，對國家、社會、個人之傷害可謂
    至深且鉅，兼衡被告以行動電話聯繫後交易之犯罪手段，及
    被告販賣毒品之數量、次數、所得款項僅為2,100 元等一切
    情狀，認公訴人對被告具體求處執行有期徒刑8 年，罪刑尚
    屬過重，認應分別量處如主文所示之宣告刑，並定如主文所
    示之執行刑應已足生懲戒之效。
三、扣案第三級毒品愷他命21包內之第三級毒品愷他命（Ketami
    ne，驗餘總淨重13點5993公克），為被告所有供犯第5次販
    賣第三級毒品罪所用之物；至於包裝愷他命所用之包裝袋21
    個，有防止毒品裸露，逸出及潮溼之功能，並便於攜帶，所
    用，亦屬被告所有供犯第5 次販賣第三級毒品罪所用之物，
    均應依同條例第19條第1 項規定，併予宣告沒收，因沒收之
    物皆已扣案，無不能沒收情形，爰不諭知追徵其價額。至被
    告前4 次販賣第三級毒品所得財物分別為400 元，第5 次販
    賣第三級毒品所得財物為500 元，合計共2,100 元，雖未據
    扣案，仍應依上開規定宣告沒收，如全部或一部不能沒收時
    ，以其財產抵償之。另扣案在證人甲○○身上扣得之第三級
    毒品愷他命1 包，已由被告販賣予甲○○所有，非被告所有
    ，亦不再屬供被告犯販賣毒品罪所用之物，而扣案含愷他命
    成分之香菸1 支，則係被告自己施用之毒品，非供渠犯本案
    販賣毒品罪所用或犯罪所得之物，皆無從宣告沒收，末以敘
    明。
據上論斷，應依刑事訴訟法第299 條第1 項前段，毒品危害防制
條例第4條第3項、第19條第1項，刑法第11條前段、第47條第1項
、第51條第5款，判決如主文。
本案經檢察官游儒倡到庭執行職務。
中    華    民    國    98    年    3     月    26    日
                  刑事第三庭審判長法  官  杜惠錦
                                  法  官  黃欣怡
                                  法  官  梁哲瑋
以上正本證明與原本無異。
如不服本判決，應於收受送達後10日內向本院提出上訴書狀，其
未敘述上訴之理由者並得於提起上訴後20日內向本院補提理由書
（均須按他造當事人之人數附繕本）。
                                  書記官  陳玉瓊
中    華    民    國    98    年    3     月    26    日
附錄本案論罪科刑法條全文：
毒品危害防制條例第4條
製造、運輸、販賣第一級毒品者，處死刑或無期徒刑；處無期徒
刑者，得併科新臺幣 1 千萬元以下罰金。
製造、運輸、販賣第二級毒品者，處無期徒刑或 7 年以上有期徒
刑，得併科新臺幣 7 百萬元以下罰金。
製造、運輸、販賣第三級毒品者，處 5 年以上有期徒刑，得併科
新臺幣 5 百萬元以下罰金。
製造、運輸、販賣第四級毒品者，處 3 年以上 10 年以下有期徒
刑，得併科新臺幣 3 百萬元以下罰金。
製造、運輸、販賣專供製造或施用毒品之器具者，處 1 年以上 7
年以下有期徒刑，得併科新臺幣 1 百萬元以下罰金。
前五項之未遂犯罰之。


司法院資訊處製作；財團法人民間司法改革基金會備份。
